【裁判字號】    95,台上,1120
【裁判日期】    950529
【裁判案由】    請求讓與受領分配案款
【裁判全文】
最高法院民事判決            九十五年度台上字第一一二０號
    上  訴  人  庚○○○
                          號
    訴訟代理人  江 鶴 鵬律師
    被 上訴 人  甲 ○ ○.
                          號
                乙 ○ ○
                丙 ○ ○
                          巷1.
                丁 ○ ○
                戊 ○ ○
                己 ○ ○
    共      同
    訴訟代理人  鄭 洋 一律師
上列當事人間請求讓與受領分配案款事件，上訴人對於中華民國
九十四年二月十六日台灣高等法院第二審判決（九十三年度上字
第八四五號），提起上訴，本院判決如下：
    主  文
原判決關於命上訴人為對待給付及駁回被上訴人之上訴暨該訴訟
費用部分廢棄，發回台灣高等法院。
    理  由
本件上訴人主張：被上訴人甲○○、乙○○、丙○○、丁○○、
戊○○、己○○及第一審共同被告王文博等人為門牌號碼桃園縣
大溪鎮○○路二九一巷大漢市場地下室之共有人，伊就系爭地下
室原設有抵押權，嗣因清償而消滅。民國八十三年四月間伊誤認
伊之抵押權仍然存在，聲請台灣桃園地方法院（下稱桃園地院）
以八十三年度執字第一八０七號強制執行事件拍賣系爭地下室，
由訴外人邱黃牙承受，被上訴人之所有權因而滅失，僅能分配賣
得價金，依序為甲○○新台幣（下同）四十四萬八千二百九十二
元、乙○○七十四萬七千一百五十三元、丙○○五十四萬九千九
百零五元、丁○○二十萬九千二百零二元、范素籣二十九萬八千
八百六十一元、己○○二十九萬八千八百六十一元。旋甲○○等
六人以其所有權滅失為由，起訴請求伊賠償損害，經判決確定伊
應賠償甲○○四十一萬四千七百九十元、乙○○六十九萬一千三
百十六元、丙○○五十萬八千八百零九元、丁○○十九萬三千五
百六十八元、戊○○二十七萬六千五百二十六元、己○○二十七
萬六千五百二十六元。渠等六人嗣委任訴外人陳石華聲請桃園地
院以八十六年度執字第八二號強制執行事件對伊為強制執行，伊
於八十六年三月二十五日如數清償，依民法第二百十八條之一第
一項規定，自得在清償範圍內請求被上訴人等六人讓與其就系爭
地下室賣得價金受分配之權利等情，求為命甲○○、乙○○、丙
○○、丁○○、戊○○、己○○將桃園地院八十三年度執字第一
八０七號強制執行事件得受分配之價金返還請求權，依序在四十
一萬四千七百九十元、六十九萬一千三百十六元、五十萬八千八
百零九元、十九萬二千五百六十八元、二十七萬六千五百二十六
元、二十七萬六千五百二十六元範圍內讓與伊之判決（未繫屬本
院者，不予贅）。
被上訴人則以：伊未委任陳石華為桃園地院八十六年度執字第八
二號強制執行事件之代理人，陳石華收受上訴人交付之二百四十
四萬三千四百九十五元，對伊不生效力等語，資為抗辯。
原審維持第一審所為命被上訴人給付之判決，而附以上訴人應就
對待給付為同時履行之條件，係以：上訴人就其主張之事實，業
據提出建物登記簿謄本、收據、桃園地院及台灣高等法院民事判
決、最高法院民事裁定等件為證。按民法第二百十八條之一第一
項規定，關於物或權利之喪失或損害，負賠償責任之人，得向損
害賠償請求權人，請求讓與基於其物之所有權或基於其權利對於
第三人之請求權。其立法意旨在於避免喪失物或權利之人，同時
享有損害賠償請求權及對第三人之請求權，而獲得不當得利。被
上訴人因系爭地下室所有權之滅失，業已取得命上訴人賠償損害
之確定判決，上訴人依上開法條之規定，請求被上訴人讓與其就
系爭地下室賣得價金受分配之權利，依序為甲○○四十一萬四千
七百九十元、乙○○六十九萬一千三百十六元、丙○○五十萬八
千八百零九元、丁○○十九萬二千五百六十八元、戊○○二十七
萬六千五百二十六元、己○○二十七萬六千五百二十六元，為有
理由，應予准許。次查陳石華曾受被上訴人等六人委任為桃園地
院八十六年度執字第八二號強制執行事件之代理人並與上訴人和
解，有民事委任狀在卷可稽，復經陳石華於刑事案件偵查時陳述
屬實，被上訴人等六人抗辯伊未委任陳石華為該強制執行事件之
代理人，為無足取。但按代理人須受特別委任，始有領取所爭物
之權限，民事訴訟法第七十條第一、二項定有明文。被上訴人等
六人委任陳石華為代理人之前開民事委任狀，關於有無特別代理
權，係將「並有」、「但無」併列，難認渠等六人曾授與陳石華
特別代理權，陳石華有領取所爭物之權限，陳石華於該強制執行
事件收受上訴人清償之案款，依序為甲○○四十二萬九千一百八
十六元、乙○○七十一萬五千三百零九元、丙○○五十二萬六千
四百六十八元、丁○○二十萬零二百八十六元、戊○○二十八萬
六千一百二十三元、己○○二十八萬六千一百二十三元，對於渠
等六人不生效力，上訴人對渠等六人仍負有給付上開案款之義務
。而兩造互負之債務應同時履行，故應命上訴人於被上訴人等六
人給付之同時，給付被上訴人等六人上開金額等詞，為其判斷之
基礎。
查民事訴訟採不干涉主義，凡當事人所未聲明之利益，不得歸之
於當事人，所未提出之事實及證據，亦不得斟酌之，此觀民事訴
訟法第三百八十八條之規定自明。本件被上訴人於事實審並未為
同時履行之抗辯，乃原審竟就被上訴人之給付附加上訴人應為對
待給付之條件，即有認作主張事實之違法。次查上訴人雖僅就原
判決命其為對待給付部分，提起上訴，惟本案給付與對待給付具
有不可分之關係，對待給付部分如無可維持，本案部分應併予廢
棄。上訴論旨，指摘原判決此部分違背法令，求予廢棄，非無理
由。
據上論結，本件上訴為有理由。依民事訴訟法第四百七十七條第
一項、第四百七十八條第二項，判決如主文。
中    華    民    國  九十五  年    五    月  二十九  日
                      最高法院民事第一庭
                          審判長法官  林  奇  福
                                法官  陳  國  禎
                                法官  陳  重  瑜
                                法官  陳  碧  玉
                                法官  王  仁  貴
      本件正本證明與原本無異
                                      書  記  官
中    華    民    國  九十五  年    六    月   十二   日
                                                      Ｌ


司法院資訊處製作；財團法人民間司法改革基金會備份。
